臺灣板橋地方法院民事判決　　　　　　　 100年度建字第59號
原　　　告　興進工程有限公司
法定代理人　廖秋雯
訴訟代理人　呂金發
　　　　　　朱珮瑜
　　　　　　江正傑
　　　　　　彭啟勛
被　　　告　林建佑即日崴工程行
訴訟代理人　林慶華
　　　　　　吳榮達律師
複　代理人　王福民律師
被　　　告　高盛電子科技股份有限公司（原名碼斯特科技股份
　　　　　　有限公司）
法定代理人　葉禮誠
訴訟代理人　侯順吉
上列當事人間請求給付工程款事件，本院於民國100年11月29日
言詞辯論終結，判決如下：
    主  文
被告林建佑即日崴工程行應給付原告新台幣伍拾伍萬參仟玖佰陸
拾元，及自民國一００年三月二日起至清償日止，按年息百分之
五計算之利息。
訴訟費用由被告林建佑即日崴工程行負擔。
本判決第一項於原告以新台幣壹拾捌萬伍仟元供擔保後，得假執
行。但被告林建佑即日崴工程行得以新台幣伍拾伍萬參仟玖佰陸
拾元預供擔保而免為假執行。
    事實及理由
一、按訴狀送達後，原告不得將原訴變更或追加他訴。但請求之
    基礎事實同一者，不甚礙被告之防禦及訴訟之終結者，不在
    此限，民事訴訟法第255條第1項第2、7款分別定有明文。查
    原告起訴請求被告林建佑即日崴工程行（下稱日崴工程行）
    應給付原告新台幣（下同）55萬3,960元本息；嗣於民國100
    年8月1日追加為先、備位聲明之請求，先位聲明同上，備位
    聲明則請求被告高盛電子科技股份有限公司（下稱高盛公司
    ）應給付原告55萬3,960元本息，核與上開規定相符，應予
    准許。
二、原告起訴主張：(一)原告於99年6月21日起承攬日崴工程行轉
    包高盛公司之建築外觀美化工程（下稱系爭工程），依原告
    於99年8月6日所出具之請款單，該工程追加後之總工程費用
    為210萬1,175元，扣除部分已支付之款項，日崴工程行仍積
    欠工程款55萬3,960元，迭經原告催討均置之不理。(二)日崴
    工程行既承認原告有施作系爭工程之情事，自應給付原告承
    攬報酬，惟其辯稱係借名予原告與高盛公司簽約云云，如若
    屬實，則高盛公司即因原告施作系爭工程而受有利益，即應
    支付上開承攬報酬予原告，爰依承攬契約法律關係提起本件
    訴訟等情。並聲明：(一)先位聲明：1.日崴工程行應給付原告
    55萬3,960元，及自支付命令送達翌日起至清償日止，按年
    息百分之5計算之利息。2.原告願供擔保，請准宣告假執行
    。(二)備位聲明：1.高盛公司應給付原告55萬3,960元及自追
    加被告狀繕本送達翌日起至清償日止，按年息百分之5計算
    之利息。2.原告願供擔保，請准宣告假執行。
三、日崴工程行則以：(一)本件為業主高盛公司之室內裝修及建築
    外觀美化工程，不論工程之內容、細節及金額，事實上均係
    由原告直接與高盛公司洽定，日崴工程行僅係被原告借用名
    義與高盛公司簽訂契約，原告並非日崴工程行之下包廠商，
    該契約簽訂後，關於施工、驗收均係由原告與高盛公司直接
    為之，日崴工程行僅係在高盛公司給付工程款時將工程款轉
    支付予原告，本件關於高盛公司已支付予日崴工程行之工程
    款，日崴工程行均已轉交予原告，至於原告於本件所請求之
    金額部分，均係因高盛公司未為給付，而無法轉交予原告之
    部分，日崴工程行並未積欠原告任何款項，積欠原告款項者
    乃高盛公司。(二)原告所提報價單，其中打勾及打圓圈部分，
    金額總計206萬775元，寫2加圓圈部分金額總計55萬3,960元
    即為本件原告請求之項目金額，惟觀其乃編號23、24、26、
    27等4項工程，其中編號27「外牆烤漆鋼板施作（含收邊料
    ）」總價44萬5,200元工程部分，原告僅完成90%範圍即未施
    作，而由日崴工程行另行找人完成，故此部分工程款只應依
    原告施作90%部分計價，故原告充其量只能請求40萬600元（
    445,200×90%＝400,600）。(三)況事實上，系爭工程之合約
    金額，高盛公司均係按原告之報價單金額取整數砍成約9.41
    折即百分之94.1，原告借用日崴工程行名義承包系爭工程，
    依慣例更應貼日崴工程行稅款差額，按一般慣例係依0.965
    成數計算，是本件原告所得請求之工程款，充其量為183萬
    818元（2,016,175×0.941×0.965＝1,830,818），是原告
    得請求之183萬818元工程款，扣除日崴工程行前已曾轉付原
    告156萬1,145元，應僅為26萬9,673元，而非原告起訴請求
    之55萬3,690元等語置辯。並聲明：原告之訴駁回。
四、高盛公司則以：(一)高盛公司簽訂合約及付款之對象均為日崴
    工程行，高盛公司不會過問日崴工程行與原告間之承攬關，
    因該工程合約內容所規範之權利義務對象為日崴工程行、與
    高盛公司進行該工程驗收之對象為日崴工程行、向高子公司
    領取支票之窗口亦為日崴工程行之員工林慶華，原告與高盛
    公司並無任何契約關係，自無權對高盛公司請求給付承攬報
    酬，日崴工程行答辯理由顯非事實。(二)日崴工程行與高盛公
    司另有廠房裝修工程合約，該工程有多處瑕疵而遲未驗收完
    成，經多次協商未果，目前仍無法解決，而造成高盛公司之
    損失，高盛公司與日崴工程行往來，並未受有任何利益，反
    蒙受工廠停工之鉅額損失，高盛公司對日崴工程行除得主張
    於瑕疵修補完成前有權拒絕給付工程尾款外，更得主張損害
    賠償等語置辯。並聲明：(一)原告之訴及其假執行之聲請均駁
    回。(二)如受不利之判決，願供擔保請准宣告免為假執行。
五、原告主張於99年6月21日起施作高盛公司之建築外觀美化工
    程，於99年8月施作完畢，原告提出99年8月6日請款單向日
    崴工程行請款，日崴工程行實際負責人林慶華於請款單上做
    記號，其中打勾者，係日崴工程行承認並已付款部分，寫2
    加圓圈者，則為日崴工程行尚未付款部分，共計55萬3,960
    元之事實，有日崴工程行報價單、興進工程有限公司請款單
    、照片、存證信函等件附於本院司促字卷可稽，且為日崴工
    程行所不爭執，堪信為真實。
六、按「稱承攬者，謂當事人約定，一方為他方完成一定之工作
    ，他方俟工作完成，給付報酬之契約」、「報酬，應於工作
    交付時給付之，無須交付者，應於工作完成時給付之」，分
    別為民法第490條第1項、第505條第1項所明文。又本件系爭
    工程係「※完工依實際施工數量計算總工程款」，復為日崴
    工程報價單備註欄所載明（本院建字卷第27頁）。查日崴工
    程行承認系爭為原告所施作，且原告提出請款單向日崴工程
    行請款，其實際負責人林慶華就該請款單之各個項目與原告
    會算，並在估價單上做打勾、打叉、寫2加圓圈之註記（本
    院建字卷第31頁、第92頁背面、第193背面），日崴工程行
    亦不爭執，觀諸雙方已就原告承攬系爭工程可得報酬之相關
    內容進行最後會算，可見系爭工程承攬契約應存在於原告及
    日崴工程行間，且其雙方就原告承攬系爭工程報酬金額多寡
    應已確定，是本件系爭工程未付之承攬報酬即為請款單寫2
    加圓圈之項目，包括編號23「圍牆水泥粉光」總價6萬7,500
    元、24「圍牆表面油漆」總價1萬8,260元、26「機房外圍砌
    磚水泥粉光」總價2萬3,000元、27「外牆烤漆鋼板施作（含
    收邊料）」總價44萬5,200元，共計55萬3,960元，日崴工程
    行自應如數給付原告。
七、日崴工程行雖抗辯請款單編號27「外牆烤漆鋼板施作（含收
    邊料）總價445,200元」工程部分，原告僅完成90%範圍即未
    施作，而由日崴工程行另行找人完成，故原告該項所得請求
    之金額僅為40萬600元（445,200×90%＝400,600）；又高盛
    公司均係按原告之報價單金額取整數砍成約9.41折即百分之
    94.1，另原告借用日崴工程行名義承包系爭工程，依慣例更
    應貼日崴工程行稅款差額，按一般慣例係依0.965成數計算
    ，是原告本件所得請求之工程款，充其量只應為183萬818元
    （2,016,175×0.941×0.965＝1,830,818），而日崴工程行
    前已轉付原告156萬1,145元，相減結果，日崴工程行未給付
    原告之工程款應為26萬9,673元，而非原告起訴請求之55萬
    3,690元云云。惟原告與日崴工程行間已就原告承攬系爭工
    程可得報酬之相關內容進行會算，則雙方間就系爭工程承攬
    報酬金額多寡應告確定，已如前述，日崴工程行實際負責人
    林慶華既與原告就請款單會算完畢，當時並就系爭工程包含
    之項目23、24、26、27做註記，而未於該等項目上做打叉
    、刪除或更改金額之註記，應已表示同意原告請款之金額，
    日崴工程行即受此意思表示之拘束，遑論日崴工程行就其上
    開所辯復未能舉證以實其說，所辯即顯不可採。
八、從而，原告本於承攬契約之法律關係請求日崴工程行給付55
    萬3,960元，及自支付命令送達翌日即100年3月2日起至清償
    日止，按年息百分之5計算之利息，洵屬正當，應予准許。
    又原告先位聲明部分既有理由，其備位聲明部分即無庸審究
    。
九、原告陳明願供擔保，請准宣告假執行，經核無不合，爰酌定
    相當擔保金額准許之，並依職權宣告日崴工程行得預供相當
    擔保金額而免為假執行。
十、本件事證已臻明確，兩造其餘主張及攻擊防禦方法，核與判
    決結果不生影響，爰不一一論述，附此敘明。
十一、訴訟費用負擔之依據：民事訴訟法第78條。
中    華    民    國   100    年    12    月    13    日
                  民事第二庭法  官  連士綱
以上正本係照原本作成
如對本判決上訴，須於判決送達後20日內向本院提出上訴狀。如
委任律師提起上訴者，應一併繳納上訴審裁判費。
中    華    民    國   100    年    12    月    13    日
                            書記官  吳俞玲